【裁判字號】    98,消債更,50
【裁判日期】    980429
【裁判案由】    更生
【裁判全文】
臺灣桃園地方法院民事裁定            98年度消債更字第50號
聲  請  人
即債務人    甲○○
上列當事人聲請消費者債務清理事件，本院裁定如下：
    主  文
債務人甲○○自中華民國九十八年五月八日十八時起開始更生程
序。
命司法事務官進行本件更生程序。
聲請人保全處分之聲請駁回。
    理  由
一、按法院開始更生程序之裁定，應載明其年、月、日、時，並
    即時發生效力。次按法院裁定開始更生或清算程序後，得命
    司法事務官，進行更生或清算程序，必要時，得選任律師、
    會計師或其他適當之自然人或法人一人為監督人或管理人。
    消費者債務清理條例第45條第1 項、第16條第1 項分別定有
    明文。
二、本件聲請人即債務人聲請意旨略以：其欠金融機構及資產管
    理公司債務合計達新台幣（下同）5,609,522 元，然其名下
    財產僅有車齡已屆10年之機車一部，雖仍有固定收入，惟因
    父親患有重病，每月必須分擔醫療費用外，聲請人亦患有右
    眼增殖性糖尿性視網膜病變，導致聲請人之支出增加。而根
    據其於民國97年間與最大債權銀行債務協商內容，每月應繳
    納之金額為2萬餘元，但未包含資產管理公司約1,059,000元
    之債務，而部分資產管理公司亦不同意參加債權銀行所提之
    清償方案，致聲請人每月收入扣除協商金額後，若再額外清
    償資產管理公司之債務，顯無力維持基本生活。又聲請人無
    擔保或無優先權之債務總額未逾1,200 萬元，復未經法院裁
    定開始清算程序或宣告破產，爰聲請更生等語。
三、按消費者債務清理條例立法意旨，乃在幫助陷於經濟上困境
    之債務人，得藉由更生或清算程序，走出經濟困境，避免走
    向絕路，實現憲法所保障之生命權。經查，債務人所主張之
    上開事實，業據其提出全國財產稅總歸戶財產查詢清單、薪
    資單、財團法人金融聯合徵信中心當事人綜合信用報告、債
    務清理條例前置協商專用債權人清冊、財產及收入狀況說明
    書、財政部臺灣省北區國稅局綜合所得稅各類所得資料清單
    、前置協商不成立通知書、三軍總醫院附設民眾診療服務處
    診斷證明、各類支出單據等為證，經核與其所述相符；由於
    上開資產管理公司之債權未加入債務協商，債務人之收入除
    須負擔協商償還款外，另須清償未加入協商之債務，已無餘
    額得支應聲請人之醫療費用及日常生活開支，準此，堪認其
    情形屬不能清償債務。此外，本件又查無債務人有消費者債
    務清理條例第6條第3項、第8 條或第46條各款所定駁回更生
    聲請之事由存在，則聲請人聲請更生，應屬有據，並依首揭
    規定命司法事務官進行本件更生程序，爰裁定如主文。
四、另按法院就更生或清算之聲請為裁定前，得因利害關係人之
    聲請或依職權，以裁定對債務人之財產為保全處分，消費者
    債務清理條例第19條第1 項定有明文。次按對於債務人之更
    生債權，除本條例別有規定外，非依更生程序，不得行使其
    權利；法院裁定開始更生程序後，對於債務人不得開始或繼
    續訴訟及強制執行程序。但有擔保或有優先權之債權，不在
    此限，此觀同條例第28條、第48條之規定亦明。本件聲請人
    雖聲請保全處分，然揆諸前揭條文規定，於裁定准予更生裁
    定後，對於債務人之訴訟及強制執行程序已有明文限制，因
    此顯無保全必要，故聲請人該部分保全處分之請求，應予駁
    回。
五、爰裁定如主文。
中    華    民    國    98    年    4     月    29    日
                  民事第一庭    法  官  陳婉玉
以上正本係照原本作成
本裁定不得抗告
中    華    民    國    98    年    4     月    29    日
                                書記官  利冠蔚


司法院資訊處製作；財團法人民間司法改革基金會備份。
